【裁判字號】    92,交抗,1028
【裁判日期】    921031
【裁判案由】    違反道路交通管理處罰條例
【裁判全文】
臺灣高等法院交通事件裁定                      九十二年度交抗字第一０二八號
    抗告人即
    受處分人  甲○○
右抗告人因違反道路交通管理處罰條例案件，不服臺灣新竹地方法院中華民國九十二
年九月二十六日裁定（九十二年度交聲字第七九號）提起抗告，本院裁定如左：
    主  文
抗告駁回。
    理  由
一、按汽車駕駛人，行經有燈光號誌管制之交岔路口闖紅燈者，處新臺幣（下同）一
    千八百元以上五千四百元以下罰鍰；汽車駕駛人，違反左列各款所列條款之一者
    ，除依原條款處罰鍰外，並予記點：三、有第四十三條、第五十三條或第五十四
    條情形之一者，各記違規點數三點；道路交通管理處罰條例第五十三條、第六十
    三條第一項第三款分別定有明文。
二、查，抗告人即受處分人甲○○於民國（下同）九十一年八月十日十二時十五分許
    ，駕駛車號ＥＷ─５３５６自小客車，行經台北市○○區○○路五二七巷時，為
    台北市政府警察局北投分局員警填掣北市警交大字第ＡＢＸ２７３６０６號單，
    舉發異議人甲○○「紅燈左轉」；嗣經交通部公路總局新竹區監理所（下稱新竹
    區監理所）以違反道路交通管理處罰條例第五十三條第一項、第六十三條第一項
    第三款之規定，裁處異議人甲○○罰鍰二千七百元整，並記違規點數三點；有違
    反道路交通管理事件通知單、新竹區○○○○○道路交通管理事件裁決書、臺北
    市政府警察局北投分局九十一年九月四日北市警投分交字第０九一六二六０六八
    ００號函、現場圖各一件及現場照片十六幀在卷可稽。
三、受處分人在原審供陳有於上開時地由大業路左轉進入北投路二段，並為警員攔檢
    之事實，但堅決否認有舉發之員警所指「紅燈左轉」之違規情形，辯稱：(1)警員
    所站立之位置離路口約有三十幾公尺，根本看不到路口；(2)該位置係在大業路五
    二七巷往北投路二段的燈號背後，無法看到路口紅綠燈的情形；(3)警員取締本人
    是參考其他路口的號誌（即以豐年路二段的紅綠燈判斷大業路的紅綠燈，作為裁
    決是否有違規），有違背常理云云。惟查：
    (一)按交通警員掣單舉發違反道路交通管理處罰條例所列之違規事實，本質上為行
      政處分，係公務員基於職務上權力，依法就特定之具體事件所為具有公法上效
      果之單方行政行為，基於公務員為公法上行為具有公信力之原則，該行政處分
      當可被推定為真正，其據以依法處分之事實認定亦為真正無誤，此與民事訴訟
      法第三百五十五條第一項規定：「文書依其程式及意旨得認作公文書者，推定
      其為真正」之情形相同。本此公信原則，乃立法者賦予行政機關制定違反道路
      交通管理事件統一裁罰基準及處理細則，使勤務警員得當機處分，以達其維護
      交通秩序、安全之行政目的。反之，若謂公務員一切行政行為均需預留證據以
      證其實，則國家行政勢必窒礙難行。據此，刑事訴訟法就犯罪證據有關之規定
      中與屬行政秩序罰之交通違規裁罰本質不合之部分，自不在準用之列；合先敘
      明。
   (二)證人即舉發本案之警員藍元生在原審具結證稱：（問：執勤位置離路口多遠？
     ）執勤位置離路口有三十幾公尺，他左轉過來我就看到他了；...  （問：當時
     如何取締這部車？）我看他沿大業路東向西左轉北投路二段，我就將他攔下開
     單告發；... （問：發現異議人紅燈左轉時是否有在處理其他交通違規？）沒
     有等語（見原審卷第二十四頁、第二十五頁）。另參諸抗告人與取締員警藍元
     生分別提出之現場照片所示，舉發現場為高架捷運系統下開闊之交岔路口，視
     野寬廣，則證人所供：渠站立之位置可清晰目視大業路與北投路二段路口乙節
     ，自屬可信。
    (二)證人藍元生於原審訊問時雖另陳稱：（問：你所站的位置是否可以看到大業路
      五二七巷往北投路二段的號誌？）看不到，我是參考豐年路二段；... 我們是
      看豐年路二段跟大業路的號誌，並不是看大業路五二七巷往北投路二段的號誌
      云云；然期右指證：因為那兩個號誌是連鎖的，也就是豐年路二段變紅燈的話
      ，大業路五二七巷也是紅燈，若豐年路二段綠燈的話，大業路五二七巷也是綠
      燈；... 豐年路二段轉換為綠燈的時候，代表大業路五二七巷往北投路二段方
      向也是同步轉換為綠燈可以行駛，所以大業路的方向就是紅燈；... （問：這
      兩個路段的交通號誌是否可能一致？）同步，是連鎖一致的等語（見原審卷第
      二十五頁、第二十六頁）。觀諸證人藍元生警員所提之現場路口號誌變換照片
      十六幀（見原審卷第三十頁、第三十七頁），證實該二個路段之號誌確實為同
      步連鎖；再參以大業路與豐年路係垂直交岔之路口（見原審卷第八頁抗告人所
      繪現場圖），則證人所供：「豐年路二段轉換為綠燈的時候，代表大業路五二
      七巷往北投路二段方向也是同步轉換為綠燈可以行駛，所以大業路的方向就是
      紅燈」乙節，應屬實在。因之，即使警員所站位置無法直接目視大業路五二七
      巷往北投路二段之號誌變換情形，其仍可藉由該路段之車流行向，以及其所能
      清晰看見之豐年路二段之號誌變換所因而導致之車流行向情形，而判斷二同步
      連鎖路段之紅綠燈號誌變換情形，及抗告人當時之行車方向及號誌情形，當無
      疑義。
    (三)再查，證人即取締之員警藍元生在原審又證稱：（當時執勤之目的）取締機車
      未依規定兩段式左轉及汽機車紅燈左右轉的情形；... （問：該十字路口大業
      路往北投路二段的紅燈情形如何？）沒有左轉的箭頭，只有三個燈號，只有綠
      燈才允許左右轉及直行；... 我們通常執勤取締交通違規所選擇的執法地點都
      是對號誌、標誌、標線一定要設置的非常明確且顯而易見的執勤位置才能執行
      取締的任務等語（見原審卷第二十四頁背至第二十六頁）。員警藍元生為取締
      交通違規之專業人員，當時執勤之目的即為取締機車未依規定兩段式左轉及汽
      機車紅燈左右轉，理應會選擇適當且得以判斷前方路口交通號誌之地點，並對
      於該路口之號誌變化應能有十足的確信；衡情該警員茍若未能清楚看見路口車
      流情形及燈光號誌之變換情形，自無冒然執行取締任務，無謂招來民怨、申訴
      而自陷困境之理；且該證人為執法之警員，與抗告人並無怨隙，取締交通違規
      又非可獲取個人重大利益之勤務，殊無必要杜撰違規事實，用以陷害素不相識
      之抗告人。參以，抗告人甲○○於九十一年年八月十三日致交通部公路總局新
      竹區監理所之陳述函第二段中亦曾提及：「當日適逢週休例假日，該路口在大
      業路由南向北出現大量車潮，因駕駛人未保持路口淨空，致本人與另一自小客
      車未能在南北向綠燈期間順利左轉至大業路五二七巷上；待交通號誌變換後，
      因所在的位置已佔據了部分由西向東車道；... 如仍停留在原處，勢將對西向
      東的車流造成阻礙、不便，遂左轉至五二七巷銜接道路上」云云（見原審卷第
      十一頁）；由上開陳述可知，抗告人亦自認在事發當時，於燈號變換為紅燈後
      ，其所駕汽車仍停滯於路口，為免阻礙其他車輛通行，因而有左轉駛入大業路
      五二七巷銜接道路（即北投路二段）之情事。因之，證人警員藍元生所指抗告
      人有自大業路紅燈左轉至北投路二段之違規行為等語，自屬可信。
    (四)綜上各節所述，證人警員藍元生之上開證言應屬可信，抗告人之辯解顯係卸責
      之詞，委無足採。本案抗告人確有於上開時地駕駛汽車違規紅燈左轉之情事，
      應可認定。
四、原處分機關爰依前揭規定逕行裁決處異議人罰鍰二千七百元並記違規點數三點，
    經核尚無不當；原法院駁回抗告人之聲明異議，於法亦無不合。
五、抗告意旨雖以：(一)證人藍元生於原審訊問時當庭承認：看不到大業路五二七巷往
    北投路二段的號誌。(二)員警所站位置既已無法直接目視大業路五二七巷與北投路
    二段之號誌變換情形，其所之取締違反「道路交通管理處罰條例」揭櫫之「直交
    證據」精神，以其他路口號誌及連鎖情況做為駕駛人於行經該路口闖紅燈並加以
    取締之做法，沒有法源依據。(三)今年七月初，臺北市政府相關單位於大業路五二
    七巷與北投路二段口，及大業路與豐年路二段口另設置四具號誌，明顯無法支持
    警員所結證「我們通常執勤取締交通違規所選擇的執法地點都是對號誌、標誌、
    標線一定要設置的非常明確且顯而易見的執勤位置才能執行取締的任務」等語。
    (四)員警藍元生結證稱：「（問：發現異議人紅燈左轉時是否有在處理其他交通違
    規？）沒有」等語；向台北市政府警察局北投分局、交通部監理所調借九十一年
    八月十日警員藍元生在大業路五二七巷與北投路二段口製作的所有舉發單及訊問
    當日從旁協助的替代役男，即可辨別所言之真偽云云。惟查：
    (一)依現場路口號誌變換照片十六幀所示，證實大業路五二七巷、豐年路二段二個
      路段之號誌確實為同步連鎖；再參以大業路與豐年路係垂直交岔之路口，則證
      人藍元生所供：「豐年路二段轉換為綠燈的時候，代表大業路五二七巷往北投
      路二段方向也是同步轉換為綠燈可以行駛，所以大業路的方向就是紅燈」乙節
      ，應屬實在，已詳如前述。抗告人一再以證人藍元生於原審訊問時供陳：「看
      不到大業路五二七巷往北投路二段的號誌」乙節，堅認該證人無法得見其有紅
      燈左轉之違規行為，自屬無稽。
    (二)依刑事訴訟第一百六十條之規定，證人之個人判斷意見，果若係以實際經驗為
      基礎，尚非不得作為證據，此觀諸該法條之規定自明。抗告意旨所指「以其他
      路口號誌及連鎖情況做為駕駛人於行經該路口闖紅燈並加以取締之做法，沒有
      法源依據」等語，顯係誤會。
    (三)抗告意旨所指「今年七月初，臺北市政府相關單位於大業路五二七巷與北投路
      二段口，及大業路與豐年路二段口另設置四具號誌」乙節，縱為屬實，亦僅係
      臺北市政府為改善交通號誌所為之措施，核與證人警員前述供證是否屬實，及
      抗告人於本案有無「紅燈左轉」之違規行為毫無任何關聯。
    (四)執勤警員取締交通違規一定有其先後順序，衡諸常理絕不可能一人同時書寫兩
      個違規案件之不同舉發單。而僅依舉發單開立之先後順序及時間差，並無法證
      明員警藍元生發現抗告人紅燈左轉時，是否有在處理其他交通違規案件？是否
      可能注意及抗告人之違規行為？抗告人請求向台北市政府警察局北投分局、交
      通部監理所調借九十一年八月十日警員藍元生在大業路五二七巷與北投路二段
      口製作的所有舉發單，僅在浪費訴訟資源，而不足以澄清任何事實，故本院認
      為無此必要。又證人警員藍元生之供證，核與諸多事實均為相符，其供證確實
      可信，已如前述。故抗告人請求傳訊同時執勤之不知名替代役男，本院亦認為
      無此必要。
    (五)抗告意旨執前詞指摘原裁定不當，為無理由，其抗告應予駁回。
六、據上論結，應依道路交通案件處理辦法第二十六條、刑事訴訟法第四百十二條，
    裁定如主文。
中      華      民      國    九十二    年      十      月    三十一    日
                              臺灣高等法院交通法庭
                                  審判長法  官  劉  景  星
                                        法  官  陳  志  洋
                                        法  官  陳  博  志
右正本證明與原本無異。
不得再抗告。
                                        書記官  陳  嘉  文
中      華      民      國    九十二    年     十一     月      四      日


司法院資訊處製作；財團法人民間司法改革基金會備份。
